---
title: "Stopniowe karłowacenie śledzi"
author: "Agata Kaczmarek 140716"
date: "`r Sys.Date()`"
output: 
  html_document:
    toc: true
    toc_float: true
    number_sections: yes
    keep_md: yes
    code_folding: hide
---

```{r setup, include=FALSE}
knitr::opts_chunk$set(echo = TRUE, warning=FALSE, message = FALSE)
```

# Podsumowanie analizy

W raporcie badano problem malejącej długości śledzia. Wczytano, opisano i oczyszczono dane. Dokonano analizy danych i koorelacji atrybutów. Zauważono, że największy wpływ przy koorelacji na długość śledzia ma temperatura przy powierzchni wody. Podczas wykorzystania regresorów dla regresji liniowej również ajwiększy wpływ maiała temperatura wody, a dla algorytmu Random Forrest natężenie połowów w regionie. Dla regresji liniowej przewidywana długość śledzia wynosi od 22.75cm 32.33cm, a dla Random Forrest od 20.82cm do 28.41cm. 

# Wykorzystane biblioteki

Do przygotowania raportu wykorzystano bilbioteki:


- caret
- data.table
- dplyr
- ggcorrplot
- ggplot2
- kableExtra
- knitr
- plotly
- tidyr



```{r  libraries, message=FALSE, warning=FALSE, include=FALSE}

if(!require(caret)){install.packages("caret")}
if(!require(data.table)){install.packages('data.table')}
if(!require(dplyr)){install.packages('dplyr')}
if(!require(ggcorrplot)){install.packages("ggcorrplot")}
if(!require(ggplot2)){install.packages('ggplot2')}
if(!require(kableExtra)){install.packages("kableExtra")}
if(!require(knitr)){install.packages('knitr')}
if(!require(plotly)){install.packages('plotly')}
if(!require(tidyr)){install.packages('tidyr')}


library(caret)
library(data.table)
library(dplyr)
library(ggcorrplot)
library(ggplot2)
library(kableExtra)
library(knitr)
library(plotly)
library(tidyr)



```
# Opis problemu 

W Europie zauważono stopniowy spadek długości śledzia oceanicznego, dlatego zbadano warunki w jakich żyją oraz zmierzono ich długość. Obserwacje (50-100 trzyletnich śledzi), które odbywały się w połowach komercyjnych jednostek dotyczą ostatnich 60 lat. 

# Wczytanie danych

Wczytano plik podany na platformie eKursy oraz wyświetlono pierwsze oraz ostatnie wiersze.

```{r read_data}

read.csv(file='sledzie.csv')->herring_clear

kable(head(herring_clear[,1:8]), format = "markdown", caption = "Herring - początek pobranego zbioru danych PART 1")
kable(head(herring_clear[,9:16]), format = "markdown", caption = "Herring - początek pobranego zbioru danych PART 2")
kable(tail(herring_clear[,1:8]), format = "markdown", caption = "Herring - koniec pobranego zbioru danych PART 1")
kable(tail(herring_clear[,9:16]), format = "markdown", caption = "Herring - koniec pobranego zbioru danych PART 2")

```


# Przetwarzanie danych

Sprawdzono, w których kolumnach pojawiają się wartości ?. Jeżeli taka wartość wystąpiła to była pobierana wartość z poprzedniego wiersza dla danej kolumny i przypisywana do sprawdzanego. W przypadku pustych wartości w pierwszym wierszu dane były pobierane z drugiego wiersza. Dodatkowo sprawdzono typy danych dla kolumn. Kolumny, które były typem `character` zamieniono na `numeric`. Dane są podane chronologicznie według zapisanych obserwacji. 


```{r clear_data}
herring_clear->herring
herring[herring == '?'] <- NA


herring<-fill(herring,cfin1,cfin2,chel1, chel2, lcop1, lcop2, sst, .direction ="updown")
print(sapply(herring, class)) 

herring[, 3:8] <- sapply(herring[, 3:8], as.numeric)
herring[, 13] <- sapply(herring[, 13], as.numeric)
print(sapply(herring, class)) 

kable(head(herring[,1:8]), format = "markdown", digits = 2, caption = "Herring - początek sformatowanego zbioru danych PART 1")
kable(head(herring[,9:16]), format = "markdown", digits = 2, caption = "Herring - początek sformatowanego zbioru danych PART 2")
```


# Rozmiar zbioru i statystyki

Wszystkie wartości w zbiorze są numeric lub integer. Dotyczą one:

- *length*: długość złowionego śledzia [cm];

- cfin1: dostępnośś planktonu [zagęszczenie Calanus finmarchicus gat. 1];
- cfin2: dostępność planktonu [zagęszczenie Calanus finmarchicus gat. 2];
- chel1: dostępność planktonu [zagęszczenie Calanus helgolandicus gat. 1];
- chel2: dostępność planktonu [zagęszczenie Calanus helgolandicus gat. 2];
- lcop1: dostępność planktonu [zagęszczenie widłonogów gat. 1];
- lcop2: dostępność planktonu [zagęszczenie widłonogów gat. 2];

- fbar: natężenie połowów w regionie [ułamek pozostawionego narybku];
- recr: roczny narybek [liczba śledzi];
- cumf: łączne roczne natężenie połowów w regionie [ułamek pozostawionego narybku];
- totaln: łączna liczba ryb złowionych w ramach połowu [liczba śledzi];

- sst: temperatura przy powierzchni wody [°C];
- sal: poziom zasolenia wody [Knudsen ppt];
- xmonth: miesiąc połowu [numer miesiąca];
- nao: oscylacja północnoatlantycka [mb].

Zbiór danych zawiera `r nrow(herring)` wierszy i `r ncol(herring)` kolumn.
Minimalna długość śledzia: `r min(herring$length)`.
Maksymalna długość śledzia: `r max(herring$length)`.
Występuje `r length(unique(herring$lenght))` różnych długości.


Poniżej zostało przedstawione podsumowanie dotyczące wszystkich atrybutów.


```{r summary_herring}
kable(summary(herring)[,1:5])

kable(summary(herring)[,6:11])
```


Z wcześniej wspomnianych założeń, że badania są podane chronologicznie można zobaczyć jak na początku rosła długość śledzia, a później częściej malała. Można to zauważyć przy 16640-tej obserwacji.

```{r animation_lenght}

p<-ggplot(herring, aes(x=X)) + 
  geom_smooth(aes(y = length,colour="lenght"), color = "#4477AA") +
  ggtitle("Animacja długości śledzia") +
  xlab("Numer obserwacji") +
  ylab("Długość śledzia [cm]")

ggplotly(p)



max_length <- layer_data(p)
max_length <- max_length[(which.max(max_length$y)),1:2]


head(max_length)


```



Poniżej przedstawione histogramy przedstawiają liczbę złowionych śledzi o danej długości z podziałem na miesiące. Można zauważyć, że najwięcej zebrano w sierpniu.  Ciekawym przypadkiem jest brak połowów Śledzi o długości ok. 24cm. 
```{r hist_length}
ggplot(herring, aes(x=length)) + 
  geom_histogram(bins=30)+ facet_wrap(xmonth ~ .) + 
  theme(panel.grid.major = element_line(colour = "blue")) +
  scale_x_continuous(breaks = round(seq(min(herring$length), max(herring$length), by = 2),1)) +
  ggtitle("Histogramy długości śledzia dla danego miesiąca") +
  xlab("Długość śledzia [cm]") +
  ylab("Liczba śledzi")
```




Poniższy wykres przedstawia linie trendu dostępności planktonów. Nawiększe zagęszczenie mają 2. gatunek widłogonów, a najmniejszy 1. gatunek **Calanus finmarchicus**.

```{r plankton_geom_smooth, warning = FALSE, message=FALSE}
ggplot(herring, aes(x=length)) + 
  geom_smooth(aes(y = cfin1,colour="cfin1", color = "#4477AA")) + 
  geom_smooth(aes(y = cfin2,colour="cfin2", color="#EE6677")) + 
  geom_smooth(aes(y = chel1,colour="chel1", color="#228833")) +
  geom_smooth(aes(y = chel2,colour="chel2", color="#CCBB44")) +
  geom_smooth(aes(y = lcop1,colour="lcop1", color="#66CCEE")) +
  geom_smooth(aes(y = lcop2,colour="lcop2", color="#AA3377")) +
  scale_colour_manual(name="legend", values=c("#4477AA", "#EE6677","#228833","#CCBB44","#66CCEE","#AA3377")) +
  ylab(bquote("Plankton availability")) + 
  ggtitle("Linie trendu dostępności planktonów") +
  xlab("Długość śledzia [cm]") +
  ylab("Dostępnośc planktonu")
  

```


Sprawdzono korelacje między zmiennymi. Nie sprawdzana była koorelacja numeru obserwacji z innymi atrybutami. Długość śledzia ma najsilniejszy współczynnik (-0.5) korelacji z temperaturą przy powierzchni wody (sst). Największy współczynnik korelacji (0.9) występuje dla zagęszczenia planktonów: **Calanus finmarchicus gat. 2** (chel2) i widłonogów gat. 2 (lcop2). Miesiące mają nasłabsze współczynniki korelacji z innymi atrybutami.   


```{r correlation}
data(herring)
corr <- round(cor(herring[-1]),1)
ggcorrplot(corr, lab=TRUE, title="") + 
    ggtitle("Koorelacje między zmiennymi")
```


Na wykresie pokazującym jak zależy długość śledzia od temperatury przy powierzchni wody można zaobserwować, że długość śledzia gwałtownie spada przy temperaturze 14 `\u00b0` C


```{r lenght_temp, message=FALSE}
ggplot(herring) + 
  geom_smooth(aes(x=sst, y=length)) + 
  ggtitle("Trend długości śledzia zależny od temperatury") +
  xlab("Temperatura \u00b0C") +
  ylab("Długość śledzia [cm]")
```

Sprawdzono jak zależą od siebie atrybuty dla największego współczynnika koorelacji:

```{r max_c}

ggplot(herring) + 
  geom_smooth(aes(x=lcop2, y=chel2)) + 
  ggtitle("Trend zagęszczenia widłonogów gat. 2 zależny od \nzagęszczenia Calanus helgolandicus gat. 2")
```

Wysoki współczynnik koorelacji (0,7) mają atrybuty: natężenie połowów w regionie (fbar) i łączne roczne natężenie w regionie (cumf). Natomiast wysoki ujemny współczynnik (-0,7) koorelacji mają łączna liczba ryb złowiona w ramach połowu (totaln) i łączne roczne natężenie w regionie (cumf).

```{r message=FALSE}
ggplot(herring) + 
  geom_smooth(aes(x=cumf, y=fbar))+facet_wrap(vars(xmonth)) +
  ggtitle("Trend natężenia połowów w regionie") +
  xlab("Roczne natężenie połowów") +
  ylab("Natężenie połowów")

ggplot(herring) + 
  geom_smooth(aes(x=cumf, y=totaln))+facet_wrap(vars(xmonth)) +
  ggtitle("Trend łącznej liczby złowionych ryb i natężenia połowu w regionie") +
  xlab("Natężenie połowów w regionie") +
  ylab("Łączna liczba złowionych ryb")

```

Brak wpływu na długość śledzia mają roczny narybek (recr) oraz łączne roczne natężenie połowów w regionie (cumf).

```{r, warning=FALSE, message=FALSE}
ggplot(herring) + 
  geom_smooth(aes(x=length, y=recr))+facet_wrap(vars(xmonth)) +
  ggtitle("Trend rocznego narybku i długości śledzia") +
  xlab("Długość śledzia") +
  ylab("Roczny narybek")
ggplot(herring) +
  geom_smooth(aes(x=length, y=cumf))+facet_wrap(vars(xmonth)) +
  ggtitle("Trend łącznego rocznego natężenia połowów w regionie i długości") +
  xlab("Łączne roczne natężenie połowów w regionie") +
  ylab("Łączna liczba złowionych ryb")

  
```


# Regresor przewidujący rozmiar śledzia

## Przygotowanie danych

Dokonano podziału zbioru danych na uczące, walidujące i testowe. Zbiór uczący to 75% całego zbioru. Usunięto atrybut X - numer obserwacji. Przygotowano schemat uczenia na podstawie powwtarzającej się oceny krzyżowej (repeatedcv) z 2 podziałami i 5 powtórzeniami. 

```{r preprare_data, cache=TRUE}
set.seed(23)
inTraining <- 
    createDataPartition(
        y = herring$length,
        p = .75,
        list = FALSE)

herringWithoutX<-select(herring, -X)

training <- herringWithoutX[ inTraining,]
testing  <- herringWithoutX[-inTraining,]

ctrl <- trainControl(
    method = "repeatedcv",
    number = 2,
    repeats = 5)

```


## Linear Regression

Przygotowano uczenie przy pomocy regresji liniowej.

```{r lr, cache=TRUE}

fit_lr <- train(length ~ .,
             data = training,
             method = "lm",
             trControl = ctrl,
             ntree = 10)

```

Dla regresji liniowej miara $R^2$ wynosi 0.32, a $RMSE$ 1.36. Najbardziej istotną zmienną jest fbar - natężenie połowóW w regionie. Pokazano podsumowanie dotyczące predykcji dla regresji liniowej.

```{r lr_plot}
fit_lr
varImp(fit_lr)
ggplot(varImp(fit_lr))
predictions_lr <- predict(fit_lr,herringWithoutX)
print(summary(predictions_lr))

```

## Random Forrest

Dla porównania wykorzystano również algorytmu Random Forrest.

```{r rf, cache=TRUE}

fit_rf <- train(length ~ .,
             data = training,
             method = "rf",
             trControl = ctrl,
             ntree = 10)

```


Dla Random Forrest miara $R^2$ waha się między 0.498 - 0.515, a $RMSE$ 1.148 - 1.170. Najbardziej istotną zmienną jest sst - temperatura przy powierzchni wody. Pokazano podsumowanie dotyczące predykcji dla algorytmy Random Forrest.


```{r rf_plot}
fit_rf
varImp(fit_rf)
ggplot(varImp(fit_rf))
predictions_rf <- predict(fit_rf,herringWithoutX)
print(summary(predictions_rf))

```

## Porównanie

Miara $R^2$ jest większa dla regresji liniowej. Błąd średniokwadratowy jest mniejszy dla algorytmu Random Forrest. Najbardziej istotna zmienna dla Random Forrest sst -  temperatura przy powierzchni wody w regresji liniowej występuje z wysoką wartością na 3 miejscu. Natomiast fbar natężenie połowów w regionie z niską wartością dla Random Forrest występuje na 4 miejscu.
